【裁判字號】    99,消債更,38
【裁判日期】    990420
【裁判案由】    更生事件
【裁判全文】
臺灣板橋地方法院民事裁定            99年度消債更字第38號
聲  請  人  甲○○
代  理  人  黃俊六律師
上列當事人聲請消費者債務清理事件，本院裁定如下：
    主  文
聲請人甲○○自中華民國九十九年四月二十日下午四時起開始更
生程序。
命司法事務官進行更生程序。
    理  由
一、按法院開始更生程序之裁定，應載明其年、月、日、時，並
    即時發生效力；又法院裁定開始更生或清算程序後，得命司
    法事務官進行更生或清算程序，消費者債務清理條例第45條
    第1 項、第16條第1 項前段分別定有明文。
二、本件聲請意旨略以：聲請人因有不能清償債務之情事，目前
    債務總金額為新臺幣（下同）1,409,296元，前於民國95年6
    月依中華民國銀行公會會員辦理無擔保債務協商機制，與最
    大債權金融機構台新國際商業銀行股份有限公司達成協商，
    每月協商金額為19,294元，惟因聲請人配偶郭小良做生意週
    轉不靈，需聲請人之薪資補貼其虧損，但因虧損太大無法彌
    補，又無法處理債務，導致聲請人配偶郭小良燒炭自殺，聲
    請人也因此無法繳交協商金額，再加上家庭的費用根本就沒
    辦法生存，故不得已而毀諾，爰請求裁定准予更生云云。
三、按債務人對於金融機構因消費借貸、自用住宅借款、信用卡
    或現金卡契約而負債務，在聲請更生或清算前，應提出債權
    人清冊，以書面向最大債權金融機構請求協商債務清償方案
    並表明共同協商之意旨，消費者債務清理條例第151條第1項
    定有明文。而債務人與金融機構協商成立者，不得聲請更生
    或清算，但因不可歸責於己之事由，致履行顯有重大困難者
    ，不在此限；消費者債務清理條例施行前，債務人依金融主
    管機關協調成立之中華民國銀行公會會員辦理消費金融案件
    無擔保債務協商機制與金融機構成立之協商，準用前項之規
    定，消費者債務清理條例第151條第5項、第6項亦分別有明
    文可參。
四、次按前開法律規定之「但因不可歸責於己之事由，致履行顯
    有重大困難者，不在此限」，其立法意旨係基於債務清償方
    案成立後，應由債務人誠實遵守信用履行協商還款條件，惟
    於例外情形下發生情事變更，在清償期間收入或收益不如預
    期，致該方案履行困難甚或履行不能，因不可歸責於己之事
    由，始能聲請更生或清算。此規範意旨在避免債務人任意毀
    諾已成立之協商，濫用更生或清算之裁判上債務清理程序。
    蓋以債務清償方案係經當事人行使程序選擇權所為之債務清
    理契約，債務人應受該成立之協議所拘束。債務人既已與金
    融機構協商成立，如認該協商方案履行有其他不適當情形，
    自仍應再循協商途徑謀求解決。又所謂不可歸責於己之事由
    ，係指出於非己身所能控制之自然力或其他人為事由，具有
    猝然性而不能預知，非人力所能參與或所能阻止，而陷於不
    能履行承諾償還自己之債務者而言。
五、本院查：
（一）聲請人於消費者債務清理條例施行前，曾依金融主管機關
      協調成立之中華民國銀行公會會員辦理消費金融案件無擔
      保債務協商機制，與最大債權金融機構台新銀行達成協商
      ，約定於民國95年6月起，每月應償還款項合計為19,294
      元等情，業據台新銀行提出協議書及無擔保債務還款計劃
      影本各一份為證，且觀諸其提出之財團法人金融聯合徵信
      中心債權人清冊中「是否曾參與銀行公會債務協商」欄註
      記「Y」一節亦明。準此，本件聲請人依上開協商機制與
      最大債權金融機構協商成立後，再向本院聲請更生，尚須
      符合「不可歸責於己之事由致履行顯有重大困難」之法定
      要件，方為適法。
（二）經查，聲請人主張配偶週轉不靈，需聲請人之薪資補貼其
      虧損，聲請人也因此無法繳交協商金額，再加上家庭的費
      用根本就沒辦法生存，故不得已而毀諾等語，業據聲請人
      提出財團法人金融聯合徵信中心當事人綜合信用報告、房
      屋租賃契約書、法院執行命令、財政部臺灣省北區國稅財
      產歸屬資料清單、財政部臺灣省北區國稅局96、97年度綜
      合所得稅各類所得資料清單等件影本為證，是聲請人上開
      主張堪信為真。
六、綜上所述，本件聲請人為一般消費者，並未從事營業活動。
    其無法依協議履行係因不可歸責於己之事由，又所負無擔保
    或無優先權之債務，並未逾1,200萬元，且未經法院裁定開
    始清算程序或宣告破產，復查無消費者債務清理條例第6條
    第3項、第8條或第46條各款所定駁回更生聲請之事由存在，
    則聲請人聲請更生，應屬有據，自應准許。
七、依消費者債務清理條例第11條第1項、第45條第1項、第16條
    第1項，裁定如主文。聲請人於更生程序開始後，應另提出
    足以為債權人會議可決或經法院認為公允之更生方案以供採
    擇，俾免更生程序進行至依消費者債務清理條例第61條規定
    應行清算之程度，附此敘明。
中    華    民    國    99    年    4     月    20    日
                  民事第二庭    法  官  張谷輔
上為正本係照原本作成
本件不得抗告
本裁定已於99年4月20日下午4時公告
中    華    民    國    99    年    4     月    20    日
                                書記官  郭群裕

司法院資訊處製作；財團法人民間司法改革基金會備份。
